臺灣彰化地方法院刑事判決　　　　　　　　　　　　　九十年度交易字第二三三號
　　公　訴　人　臺灣彰化地方法院檢察署檢察官
　　被　　　告　丙○○
右列被告因過失傷害案件，經檢察官提起公訴（九十年度偵字第五四０八號），本院
判決如左：
    主      文
丙○○從事業務之人，因業務上之過失傷害人，處拘役貳拾伍日，如易科罰金，以
佰元折算壹日。
    事      實
一、丙○○經營餅乾事業維生，平日須自行駕駛貨車載送貨品外出，係以駕駛車輛為
    其附隨業務之人。於民國九十年三月十一日下午二時十分許，駕駛車牌號碼ＳＱ
    －二二七七號自用小貨車，沿彰化縣花壇鄉○○路（即省道臺一線）由北往南方
    向行駛，行經中山路二段三０九號附近交岔路口前，本應注意汽車在同一車道行
    駛時，除擬超越前車外，後車與前車之間應保持隨時可以煞停之距離，並應注意
    車前狀況，隨時採取必要之安全措施，且依當時天候、路況、視距等情形，又無
    不能注意之特別情事，竟疏於注意而貿然前行。適有甲○○駕駛車牌號碼ＧＡ－
    九七四六號自用小客車同向行駛於前，因見該處交岔路口設置之黃燈亮起，並將
    轉為紅燈，乃即時將自小客車煞停於路口前方。迨後方之丙○○發現前車煞停時
    ，已因自己所駕駛之自小貨車未能保持適當安全距離而避煞不及，自小貨車前方
    保險桿遂直接撞擊甲○○所駕自小客車後方保險桿及後車廂處，在駕駛座內之甲
    ○○亦因受此撞擊而受有右肩瘀傷，並導致右上肢區域性疼痛症候群及右肩外傷
    後黏連囊炎等傷害。丙○○於肇事後、犯罪行為被發覺前，即以電話報警處理，
    並於到場警員謝明章訊問時自首犯罪而接受裁判。
二、案經彰化縣警察局彰化分局報告及甲○○訴請臺灣彰化地方法院檢察署檢察官偵
    查起訴。
    理      由
一、訊據被告丙○○對於右揭車禍發生經過固坦承不諱，惟矢口否認有何過失傷害犯
    行，辯稱：告訴人甲○○於車禍發生後，經伊上前詢問時業已表示並無受傷，則
    其後告訴人提出之驗傷資料與本件車禍有無關聯，實有存疑；再者，本件車禍之
    發生伊雖有過失，但告訴人駕車時見到黃燈即突然停車，造成伊在後方避煞不及
    ，才會發生車禍云云。然查：右揭事實，業據告訴人甲○○指訴明確，復有道路
    交通事故調查報告表一份、診斷書二紙、車損照片四張附卷可稽。而告訴人因本
    件車禍所受傷勢雖非明顯外傷，但經本院訊問證人即車禍當天在宏名診所實際看
    診之醫師乙○○，據其證稱：告訴人瘀血部位是在右臂前部，瘀血狀況亦屬輕微
    ，研判應為新的傷勢等語；且財團法人彰化基督教醫院亦覆函表示：告訴人骨骼
    經掃描發現有右上肢交感神經失養症，亦即診斷書之區域疼痛症候群，因其並無
    中樞神經病變，之前亦無類似病史，且本症常因局部外傷後交感神經不穩定而引
    發，故而判斷其症狀與車禍外傷相關，此有該院九十一年二月八日（九一）彰基
    病歷字第九一０二０二八號函在卷足憑。是以告訴人前揭傷勢應係本件車禍所造
    成，殆無可疑，尚不得僅因告訴人未能於車禍現場及時指出詳細症狀及疼痛位置
    ，即遽認嗣後驗得之傷勢均與車禍肇事無涉。又按汽車在同一車道行駛時，除擬
    超越前車外，後車與前車之間應保持隨時可以煞停之距離，且汽車行駛時，駕駛
    人應注意車前狀況，隨時採取必要之安全措施，道路交通安全規則第九十四條第
    一項、第三項分別定有明文。被告平日駕駛貨車外出送貨，駕車次數及經驗均較
    常人為豐，更應遵循上開交通安全之規定，注意與前車保持適當可以煞停之距離
    ，且依當時天候、路況、視距等情形，又無不能注意之特別情事，竟疏於注意而
    未能於交岔路口燈號變換時及時煞停，致與告訴人駕駛之前車發生碰撞，被告駕
    車行為顯有過失。而前揭規定之立法意旨，乃在確保前車駕駛人對於車前突發狀
    況得為適當之處置，免於遭受後方來車之疏忽追撞，藉以維持交通秩序之順暢往
    來。今告訴人駕車發現前方燈號轉為黃燈，隨時可能變換為紅燈，當時該部自小
    客車又尚未完全超越停止線，則其於路口前即時將車煞停，自屬合理正當之駕駛
    行為反應；被告徒憑自己過往之駕車慣行，誤判前方告訴人必將加速通過路口，
    而未酌留相當之安全距離，並保持適度之心神注意狀態，其過失駕駛行為實為本
    件車禍發生之關鍵因素，自不容再任指告訴人有何疏虞責任。是以被告請求將本
    件車禍送請鑑定，本院認為過失責任之歸屬已趨明確，依憑上開說明即足以充分
    判定，應無再為此項證據調查之必要。另被告前揭駕車過失情節，與告訴人所受
    上開傷害間，亦具有相當之因果關係。綜上所陳，被告前揭所辯各節均屬無據，
    不足為採。本案事證已臻明確，被告犯行至堪認定。
二、核被告丙○○係以駕駛為其附隨業務之人，因過失駕駛行為致使告訴人受有傷害
    ，所為係犯刑法第二百八十四條第二項前段之業務過失傷害罪。公訴人未加詳查
    被告係以駕車為其附隨業務之事實，遽以同條第一項前段較輕之普通過失傷害罪
    名起訴，引用法條容有未洽，惟其社會基本事實既屬同一，本院自當予以審究，
    並變更起訴法條，附此敘明。被告於肇事後、犯罪行為被發覺前，即以電話向警
    察機關報案，並於到場處理之警員謝明章訊問時自首犯罪而接受裁判，業經證人
    謝明章到庭證述明確，並有卷附道路交通事故調查報告表上報案人欄之記載可憑
    ，顯已合於法定自首要件，應依刑法第六十二條前段之規定減輕其刑。爰審酌被
    告駕車過失情節之輕重、告訴人受傷尚屬輕微、被告迄今仍未能與告訴人達成民
    事和解、被告犯罪後之態度、具有國中畢業學歷之智識程度等一切情狀，量處如
    主文所示之刑，併諭知易科罰金之折算標準，以示懲儆。
據上論斷，應依刑事訴訟法第二百九十九條第一項前段、第三百條，刑法第二百八十
四條第二項前段、第六十二條前段、第四十一條第一項前段，罰金罰鍰提高標準條例
第一條前段、第二條，判決如主文。
本案經檢察官陳茂亭到庭執行職務。
中  華    民    國    九十一      年      四      月      十二        日
                                臺灣彰化地方法院交通法庭
                                    法      官  高  文  崇
右正本證明與原本無異。
如不服本判決，應於判決送達後十日內向本院提出上訴狀( 須附繕本 )。
告訴人或被害人對於判決如有不服具備理由請求檢察官上訴者，其上訴期間之計算係
以檢察官收受判決正本之日期為準。
                                    法院書記官  謝  志  鑫
中    華    民    國    九十一      年      四      月      十五        日
刑法第二百八十四條第二項
因過失傷害人者，處六月以下有期徒刑、拘役或五百元以下罰金。致重傷者，處一年
以下有期徒刑、拘役或五百元以下罰金。
從事業務之人，因業務之過失傷害人者，處一年以下有期徒刑、拘役或一千元以下罰
金。致重傷者，處三年以下有期徒刑、拘役或二千元以下罰金。
